【裁判字號】    95,訴,2999
【裁判日期】    951117
【裁判案由】    毒品危害防制條例
【裁判全文】
臺灣高雄地方法院刑事判決              95年度訴字第2999號
公  訴  人  臺灣高雄地方法院檢察署檢察官
被      告  甲○○
上列被告因違反毒品危害防制條例案件，經檢察官提起公訴（95
年度毒偵字第5769號），嗣被告於本院準備程序進行中，就被訴
事實為有罪之陳述，經告知簡式審判程序之旨，並聽取檢察官及
被告之意見後，本院合議庭裁定由受命法官獨任改依簡式審判程
序審理，並判決如下：
    主  文
甲○○施用第一級毒品，處有期徒刑柒月；又施用第二級毒品，
處有期徒刑月，扣案甲基安非他命壹包（驗前淨重零點壹壹公
克、驗後淨重零點零玖公克），沒收銷毀之。應執行有期徒刑捌
月，扣案甲基安非他命壹包（驗前淨重零點壹壹公克、驗後淨重
零點零玖公克），沒收銷毀之。
    事  實
一、甲○○前於民國93年間因施用毒品案件，經臺灣嘉義地方法
    院以93年度毒聲字第221 號裁定送觀察勒戒後，認無繼續施
    用傾向而於93年6 月9 日執行完畢釋放。詎仍不知悔改，明
    知海洛因、甲基安非他命分別係業經公告，列為毒品危害防
    制條例第2 條第2 項第1 、2 款所列之第一、二級毒品，均
    不得非法持有、施用，其仍分別基於反覆延續施用第一級毒
    品海洛因及第二級毒品甲基安非他命之單一行為決意，於前
    揭觀察勒戒執行完畢釋放後5 年內之95年3 月間某日起，至
    同年7 月4 日下午某時止，在高雄境內不詳地點，以將第一
    級毒品海洛因摻入香煙內點燃吸食之方式，施用第一級毒品
    海洛因3 次；及自95年6 月中旬某日起，至同年7 月2 日下
    午某時止，在雲林縣古坑鄉○○村○○路137 號住處，以將
    甲基安非他命置入玻璃球燒烤後吸食其霧化氣體之方式，施
    用第二級毒品甲基安非他命3 次。嗣為警於95年7 月4 日晚
    上8 時30分許，在高雄市新興區○○○路233 號前查獲，並
    扣得其所有第二級毒品甲基安非他命1 小包（驗前淨重0.11
    公克、驗後淨重0.09公克），始查悉上情。
二、案經高雄縣政府警察局保安警察大隊移送台灣高雄地方法院
    檢察署檢察官偵查起訴。
    理  由
一、本件被告所犯為死刑、無期徒刑或最輕本刑為三年以上有期
    徒刑以外之罪，其於準備程序中就被訴事實為有罪之陳述，
    經法官告知簡式審判程序之旨，並聽取公訴人之意見後，依
    刑事訴訟法第273 條之1 第1 項規定，合議庭裁定由受命法
    官獨任進行簡式審判程序，合先敘明。
二、上揭犯罪事實，業據被告於本院審理中坦承不諱，且查：
  (一)被告為警查獲後，同意為警採集之尿液（編號為L專-95450
    ），經送請高雄市立凱旋醫院以氣相層析質譜儀法檢驗後，
    係呈第一級毒品海洛因代謝後嗎啡及第二級毒品甲基安非他
    命之陽性反應乙節，有該院95年7 月17日轉碼編號：A00000
    000 號濫用藥物尿液檢驗報告1 紙在卷可稽。
  (二)而「施用海洛因、甲基安非他命後，其於尿液中排出之最長
    時限，受施用劑量、施用方式、個人體質及其代謝情況等因
    素影響，因個案而易，施用海洛因一般可檢出之最長時間為
    海洛因服用後2至4天；施用甲基安非他命一般可檢出之最長
    時間為甲基安非他命服用後1至5天」等情，有行政院衛生署
    管制藥品管理局91年8月2日管檢字第108443號函可查，故自
    前揭尿液檢驗報告，可知被告確曾分別於採尿前之代謝時間
    內，施用毒品海洛因及甲基安非他命。
  (三)此外，查獲晶體1 包，經送驗後確呈甲基安非他命陽性反應
    ，有高雄醫學大學附設中和紀念醫院95年8 月22日報告編號
    ：0000-000號檢驗報告1 紙在卷可稽，而該扣案物係被告所
    有，且供被告施用毒品所用，亦經被告於檢察官偵訊中陳明
    在卷，是被告之自白乃與事實相符，堪信為真實。
  (四)另被告前因施用毒品案件，經臺灣嘉義地方法院裁定送觀察
    、勒戒後，認無繼續施用毒品之傾向，而於93年6 月9 日執
    行完畢釋放，亦有臺灣高等法院被告前案紀錄表、被告刑案
    資料查註紀錄表各1 份在卷可稽，其於5 年內再分別施用第
    一級毒品海洛因、第二級毒品甲基安非他命，依毒品危害防
    制條例規定，應予以論罪科刑。
三、論罪科刑：
  (一)按刑事法若干犯罪行為態樣，本質上原具有反覆、延續實行
    之特徵，立法時既予特別歸類，定為犯罪構成要件之行為要
    素，則行為人基於概括之犯意，在密切接近之一定時、地持
    續實行之複次行為，倘依社會通念，於客觀上認為符合一個
    反覆、延續性之行為觀念者，於刑法評價上，即應僅成立一
    罪。學理上所稱「集合犯」之職業性、營業性或收集性等具
    有重複特質之犯罪均屬之，例如經營、從事業務、收集、販
    賣、製造、散布等行為概念者均是（最高法院95年度台上字
    第1079號裁判意旨參照）。而毒品危害防制條例第2條第1項
    規定的毒品，原即具有成癮性，毒品危害防制條例所規定之
    施用毒品行為，衡諸施用毒品者之吸食慣性及社會常情，本
    即具有毒品成癮而反覆施用之性質，又該條例既依成癮性、
    濫用性及對社會危害性而將毒品分為四級，且僅規定處罰施
    用第一、二級毒品，足見毒品危害防制條例所處罰施用第一
    、二級毒品，其構成要件之行為要素係具有成癮、濫用之反
    覆、延續實行，依社會通念於客觀上乃符合一個反覆、延續
    性之行為觀念，而屬於集合犯。經查：本案被告施用第一級
    毒品海洛因及第二級毒品甲基安非他命之犯行頻繁、持續進
    行，在時空上，確具密接關係，此外，施用期間中，被告並
    無因施用毒品遭警查獲而中斷其犯行、犯意之情事，則被告
    之各該施用第一級毒品海洛因及第二級毒品甲基安非他命犯
    行間，顯係出於反覆、延續施用該種毒品之單一行為決意即
    明，從而在行為概念上，應均評價認係包括一罪之集合犯，
    較符合社會通念，並為合理。
  (二)至被告施用期間雖跨越刑法修正前後，依臺灣高等法院暨所
    屬法院座談會第17號提案之研討結論，認「對於施用毒品等
    之習慣性犯罪行為，於舊法時期發生並完成之行為，依裁判
    時之新法第2 條第1 項，適用有利於行為人之法律；於修正
    後發生並完成之犯罪，則依新法處理。前後兩者，再就刑法
    第51條之適用，依新法第2條 第1 項比較結果，適用舊法有
    關數罪併罰之規定處理。」等語，本院則認施用毒品既屬集
    合犯之習慣犯的性質，不論於刑法修正前、後均是如此，故
    縱行為人於刑法修正前、後各有施用毒品行為，然亦僅論以
    一次構成要件的施用毒品行為，以求理論之一致。
  (二)又連續犯實施中如法律有變更，其一部觸犯舊法，一部涉及
    新法時，應依最後行為時之新法處斷，並無行為後法律變更
    須比較新舊法適用之問題（最高法院93年台非字第273 號、
    93 年 台上字第2736號裁判意旨參照），集合犯除因係就行
    為人前後多次犯行於法律上包括性地評價為1 罪，主觀上之
    犯意而與連續犯有所不同外，餘客觀上多次犯行之特徵則與
    連續犯無異，本於相同事例適用相同原則之法理，集合犯前
    後多次行為，如一部觸犯舊法，一部涉及新法時，亦應依最
    後行為時之新法處斷，而無行為後法律變更比較新舊法適用
    之問題。本案被告集合犯行實施中，有關本罪易科罰金之折
    算標準（刑法第41條第1 項前段、修正前罰金罰鍰提高標準
    條例第2 條）、定應執行刑（刑法第51條第5 款）等相關法
    律雖均經修正變更俱於95年7 月1 日施行，然被告最後1 次
    遭查獲之犯行乃係於新法施行後之95年7 月4 日及同年月2
    日，則依上開說明，本案即應逕適用新法規定，而無新舊法
    比較之問題。
  (三)故被告於前開時地，分別施用海洛因、甲基安非他命之行為
    ，係分別犯該條例第10條第1 項、第2 項之施用第一級毒品
    罪、施用第二級毒品罪。被告分別持有第一、二級毒品海洛
    因、甲基安非他命，嗣分別進而施用之，持有之低度行為應
    為施用之高度行為所吸收，不另論罪。其所犯上開二罪名，
    犯意各別，罪名有異，應分論併罰。爰審酌被告前已有施用
    毒品之不良素行，歷經觀察勒戒猶施用之，顯見其戒毒意志
    不堅，本不宜寬貸，惟念其施用毒品乃自戕一己之身體健康
    ，對社會造成之危害尚非直接鉅大，且犯後終知能坦承犯行
    ，態度良好等一切情狀，分別量處如主文所示之刑，並定其
    應執行之刑，以期自新。至扣案甲基安非他命1 小包（驗前
    淨重0.11公克、驗後淨重0.09公克），應依毒品危害防制條
    例第18條第1 項前段規定，不論屬於犯人與否，宣告沒收銷
    燬；至鑑驗耗費之甲基安他命既已滅失，即毋庸再予宣告沒
    收銷燬，附此敘明。
據上論斷，應依刑事訴訟法第273條之1第1 項、第299條第1項前
段，毒品危害防制條例第10條第1 項、第2 項、第18條第1 項前
段，刑法第11條、第51條第5 款，判決如主文。
本案經檢察官乙○○到庭執行職務。
中    華    民    國    95    年    11    月    17    日
                  刑事第十一庭  法  官  林揚奇
右正本證明與原本無異。
如不服本判決，應於判決送達後10日內，向本院提出上訴狀。
中    華    民    國    95    年    11    月    17    日
                                書記官  于耀文
附錄本案論罪科刑法條全文
毒品危害防制條例第10條
施用第1級毒品者，處6月以上5年以下有期徒刑。
施用第2級毒品者，處3年以下有期徒刑。


司法院資訊處製作；財團法人民間司法改革基金會備份。
